【裁判字號】    94,交聲,608
【裁判日期】    950327
【裁判案由】    聲明異議
【裁判全文】
臺灣高雄地方法院刑事裁定             94年度交聲字第608號
原處分機關  高雄市政府
異  議  人  易通通運有限公司
即受處分人
法定代理人  徐德雄
代  理  人  甲○○
上列異議人即受處分人因聲明異議案件，對於高雄市政府民國94
年11月11日日所為之處分（原處分：高市府交裁字第裁32-Z0000
0000號、第裁32-Ｚ000000000 號），聲明異議，本院裁定如下：
    主  文
異議駁回。
    理  由
一、異議人聲明異議意旨略以：異議人面試駕駛人劉阿萬時，確
    已核對其持之駕駛執照影本，伊係於受裁決書時始知劉阿萬
    之駕駛執照遭註銷，伊已善盡查證義務，爰依法聲明異議云
    云。
二、按汽車駕駛人駕駛聯結車、大客車、大貨車，而有使用註銷
    之駕駛執照駕車之情形者，汽車所有人及駕駛人各處新臺幣
    （下同）4 萬元以上8 萬元以下罰鍰，並當場禁止該汽車駕
    駛人繼續駕駛及扣留其車輛牌照；違反上開情形者，並吊扣
    其汽車牌照3 個月；汽車所有人如已善盡查證駕駛人駕駛執
    照資格之注意，或縱加以相當之注意而仍不免發生違規者，
    汽車所有人不受上述處罰，道路交通管理處罰條例第21 條
    之1 第1 項第7 款、第3 項、第4 項分別定有明文。
三、原處分意旨略以：異議人即受處分人（下稱異議人）易通通
    運有限公司（下稱易通公司）所有車牌號碼Y3-597號營業大
    客車分別於(1)94年8 月8 日下午1 時46分許，在國道1 號高
    速公路南下102 .4 公 里處，被內政部警政署國道公路警察
    局舉發「無照駕駛」；(2)於94年8 月14日凌晨4 時41分許，
    在國道1 號高速公路南下178.6 公里處，被內政部警政署國
    道公路警察局舉發「該Y3-597號車主准許駕駛逾審逕註之駕
    駛人駕車行駛高速公路」等違規，分別依違反道路交通管理
    處罰條例第21之1 條第1 項第5 款，各處罰鍰6 萬元、8 萬
    元，共計14萬元，並各吊扣汽車牌照3 個月，共計6 個月等
    語。
四、經查：
  (一)駕駛人劉阿萬（男，40年11月26生，嗣更名為乙○○）之大
    客車職業駕駛執照業於93年12月9 日經高雄市政府交通局監
    理處因逾期審驗逕行註銷在案之事實，有劉阿萬之汽車駕照
    基本資料電腦列印表1 紙在卷可按，而劉阿萬仍於上開駕駛
    執照遭註銷後即94年8 月8 日、94年8 月14日駕駛異議人所
    有之車牌號碼Y3-597號營業大客車，為警攔停舉發等情，為
    異議人所不爭執，且有內政部警政署國道公路警察局舉發違
    反道路交通管理事件通知單影本2 紙附卷可稽，從而，劉阿
    萬確於其大客車職業駕駛執照遭註銷後駕駛前述營業大客車
    等情，應堪認定。
  (二)異議人雖以上開理由置辯。惟按道路交通管理處罰條例第21
    條之1 對於汽車駕駛人使用註銷之駕駛執照駕車者，採對汽
    車駕駛人及汽車所有人均處罰之立法例，顯係對於聯結車、
    大客車、大貨車之汽車所有人課以相當之注意義務。且基於
    協助汽車運輸業對駕駛人督導管理之立場，交通部已請中華
    電信有限公司數據通信分公司提供公路監理加值網路方便業
    者上網查詢，並於92年11月25日交路字0920012346號函釋:
    「……，僱用後駕駛人無有效職業駕照，惟公司已依規定事
    先取得所屬駕駛人之書面同意後，至少每10日查詢1 次，並
    列印報表存查者，即已依道路交通管理處罰條例第92條之1
    查詢駕駛人駕照狀態，並以書面通知所屬駕駛人駕駛車輛者
    ，即為已盡管理責任」，此有交通部93年11月2 日交路字第
    0930059687號函在卷可參，揆諸前開說明，異議人既屬大客
    車之所有人，對其僱用之駕駛資格自當善盡考核之注意義務
    ，並依循上開規定查詢所僱用司機之駕駛執照資料以供錄用
    與否之決擇，以防止司機欺瞞之情形發生；查本件汽車駕駛
    人劉阿萬之大客車職業駕駛執照，因逾審逕註，於93年12月
    9 日遭註銷處分，並於同日14時17分許，由301008號鍵入員
    完成電腦網站〔逾審逕註〕登記，有「汽車駕照基本資料」
    在卷為證，且截至目前為止，劉阿萬仍未重新考領是類駕照
    ，亦有查詢汽車駕駛人資料可按，若異議人善盡注意義務，
    於面試時或其後依該規定每10日上網查詢1 次，當不難查知
    劉阿萬之駕照已遭註銷之事，而異議人對此等與其所經營之
    業務息息相關，更攸關其受僱司機駕駛資格有無之查證事項
    ，自應慎重其事，不得馬虎。而異議人代理人甲○○於本院
    訊問時稱：「剛好我們查詢空檔，我們還沒有查到資料。‧
    ‧‧我們收到裁決書才知道他駕照已經被註銷。」（本院94
    年12月5 日訊問筆錄參照），並有中華電信股有限公司數據
    通信分公司95年3 月9 日數資四字第0950000079號函1 份在
    卷可稽，自難認異議人對於其所僱用駕駛人之駕駛資格已盡
    相當之注意義務，要無從依道路交通管理處罰條例第21 條
    之1 第4 項之規定而免責，是異議人執此為辯，顯不足採。
  (三)綜上所述，劉阿萬之大客車職業駕駛執照既業遭註銷，異議
    人未善盡查證駕駛人駕駛執照資格之注意義務，任由劉阿萬
    於其駕駛執照遭註銷後駕駛登記為異議人所有車牌號碼XY3-
    597 號營業大客車，有違反道路交通管理處罰條例第21 條
    之1 第1 項第5 款規定之違規事實，堪以認定。異議人主張
    其已善盡查證駕駛人駕駛執照資格之注意義務，不足採信，
    本件異議，為無理由，應予駁回。
據上論斷，應依道路交通案件處理辦法第19條，裁定如主文。
中    華    民    國    95    年    3     月    27    日
                  交通法庭    法   官    何秀燕
以上正本證明與原本無異。
如不服本裁定，應於送達後5日內，向本院提出抗告狀。
中    華    民    國    95    年    3     月    27    日
                              書記官     唐美玲


司法院資訊處製作；財團法人民間司法改革基金會備份。
